臺灣桃園地方法院刑事判決　　　　　　　93年度易字第1283號
公　訴　人　臺灣桃園地方法院檢察署檢察官
被　　　告　甲○○
上列被告因違反菸酒管理法等案件，經檢察官聲請以簡易判決處
刑（92年度偵字第13967號）、（92年度偵字第17367號）、（92
年度偵字第17652 號），本院認為不宜逕以簡易判決處刑，改依
通常程序審理，判決如下：
    主  文
甲○○共同連續明知為未得商標權人同意，於同一商品，使用相
同之註冊商標之商品而販賣，處有期徒刑伍月，如易科罰金，以
參佰元折算壹日。扣案之「大衛度夫」香煙肆仟柒佰捌拾柒包、
「七星硬盒」香煙貳仟伍百肆拾壹包、「長壽黃硬盒」香煙捌佰
伍拾貳包、標價紙牌壹面均沒收。
    事  實
一、甲○○明知丁○○（另行簡易判決處刑），於民國（下同）
    九十二年七月十五日上午，在雲林縣北港鎮北港大橋下之「
    牛墟」市場，以新台幣（下同）二萬元，向某成年女子（姓
    名年籍均不詳）所買受之大衛杜夫牌香菸四百八十包，其包
    裝盒上所註記「DAVI DOFF 」之商標，係由瑞士商大衛杜夫
    公司向前中央標準局（現改制為經濟部智慧財產局）申請核
    准註冊，取得商標專用權，指定使用於菸類專用商品，現仍
    在專用期間內，且亦知該成年女子並未經該商標專用權人之
    授權，得於同一商品使用相同之商標圖樣，竟意圖謀取不法
    利，與丁○○基於犯意聯絡，在九十二年七月十七日晚間九
    時許，於桃園縣龍潭鄉○○路與新龍路口，販售上開私菸，
    為僑裝買主之警員當場查獲，並扣得前開私菸四百八十包；
    又承前開犯意，先於高雄地區，明知真實姓名、年籍不詳之
    人所販售之「黑色大衛度夫」香煙、「七星硬盒」香煙、「
    長壽黃硬盒」香煙，該等香煙外包裝所標記之「DAVIDOFF」
    及「MILDSEVEN 」「長壽」之商標，係分別由瑞士商大衛度
    夫公司、日商日本香菸產業股份有限公司、台灣省菸酒公賣
    局向我國經濟部中央標準局（民國《下同》八十八年一月二
    十六日改制為經濟部智慧財產局）申請註冊，取得商標專用
    權，指定使用於各種煙、煙草及其他屬本類之一切商品，現
    仍在商標及服務標章之專用期間，未經商標專用權人之授權
    ，不得於同一或類似商品使用相同或近似之商標圖樣，且亦
    知該不詳姓名者並未獲授權得使用該商標圖樣於所出售之香
    煙外包裝盒上，竟仍以每條一百元（一條十包）之代價販入
    上開各式仿冒香煙，繼於九十二年九月二十四日上午九時許
    ，以自小貨車載運前開香煙，停於桃園縣桃園市○○路文昌
    公園前陳列販賣時，為警查獲，並當場扣得「黑色大衛度夫
    」四千三百零七包、「七星硬盒」香煙二千五百四十一包、
    「長壽黃硬盒」香煙八百五十二包、標價紙牌一面。
二、案經桃園縣政府警察局平鎮分局、中壢分局報請台灣桃園地
    方法院檢察署檢察官偵查，聲請簡易判決處刑，本院認不宜
    適用簡易程序，改行通常程序審理。
    理  由
一、訊據被告甲○○固坦承先於九十二年七月十七日二十一時許
    ，在桃園縣龍潭鄉○○路與新龍路口，與在該處販售私煙之
    同案被告丁○○一起為警查獲，嗣於九十二年九月二十四日
    九時許，在桃園縣桃園市文昌公園前，因運送私煙為警查獲
    等情不諱，惟矢口否認有販賣仿冒私煙之犯行，就與陳昱章
    一起被警查獲該次犯行，辯稱：九十二年七月十七日晚間九
    時許，伊是因為丁○○打電話給伊說他在夜市賣香煙，伊才
    會到丁○○販賣香煙的地點去看一下，伊並沒有與丁○○共
    同販賣私煙；就在桃園市文昌公園為警查獲該次，辯稱：伊
    正在卸貨，伊係受僱於綽號「長腳林」之男子以一趟五千元
    之代價自高雄五甲交流道載運私煙至桃園，扣案之私煙係屬
    「長腳林」所有，並非伊所有云云。經查：
　（一）扣案之「DAVIDOFF」香煙非屬瑞士商大衛杜夫公司、「
         MILDSEVEN 」香煙，非屬日商日本香菸產業股份有限
        公司、「長壽」香煙非屬臺灣菸酒股份有限公司之產品
        ，該等香煙上之前揭商標均屬仿冒，分別有商真股份有
        限公司九十二年七月二十八日九十二年營字第三二四號
        、九十二年九月三十日九十二年營字第四二二號函影本
        、傑太日煙國際股份有限公司九十二年九月三十日ＪＴ
        Ｚ○○○○○○○○○三號函影本及臺灣菸酒股份有限
        公司九十二年九月三十日台菸酒菸字第○九二○○二○
        八六六號函影本在卷可稽，可知前揭扣案私菸確係仿冒
        私菸無疑。
　（二）被告甲○○何以與同案被告丁○○一同出現於桃園縣龍
　　　　潭鄉○○路與新龍路口一情，證人陳昱章於本院審理時
　　　　固證稱係伊一人獨自帶著私煙乘坐火車北上桃園，在桃
　　　　園火車站隨機詢問路人何處可以販售香煙，經路人告以
        龍潭鄉有市集後，便叫計程車前往龍潭，再打電話給被
        告甲○○，請他過來聊天等語。然一般在夜市擺攤販售
        物品者，基於安全考量及經濟效益，莫不事先列舉數地
        點再進行評估後選定，通常又以選擇與己有地緣關係或
        較為熟悉之地區，若欲在不熟的地區販售者，亦咸需結
        伴陪同，方符事理，準此證人陳昱章竟隻身在無人引導
        下遠從雲林北上至其完全不熟的桃園地區販售香煙，其
        情顯已非尋常，更有甚者，復在火車站下車後，始隨機
        詢問路人何處有市○○○路人亦不就近告以桃園市區內
        之市集，卻跨鄉鎮地告以距桃園市○○○段路途之龍潭
        鄉內之市集，在在顯示證人所言，背離常情，荒誕不經
        。參以其於偵訊時已明確供稱：「（問：當天情形？）
        甲○○帶伊去賣的，伊不知道那是仿冒香菸。」等語，
        被告甲○○於警詢時亦自承：「我是陪他坐計乘車，問
        計乘車司機那裡有夜市就叫計乘車司機送到那邊」等語
        ，是證人丁○○於本院所證稱上開數語，核為迴護被告
        甲○○之詞，洵無可取，其二人係共同前往龍潭鄉○○
        路與新龍路交叉口，堪可認定。又其二人在查獲地點，
        為警查獲前，有拿著香煙對著路人伸手出來，且對於喬
        裝員警四、五人，分別手上拿著香煙，詢問要不要買煙
        等情，亦經喬裝員警戊○○到庭證述明確，是被告甲○○確係與同案被告丁○○共同販售香煙無訛，其辯稱未
        共同賣煙一節，同無可取。
　（三）被告甲○○於九十二年九月二十四日載運香煙至桃園市
        文昌公園前販賣一情，業據證人即查獲警員乙○○在本
        院審理於檢察官主詰問時證稱：「當天早上八點到十點
        去巡邏時發現被告甲○○的自用小貨車後車蓋打開的，
        裡面有香煙，我覺得很奇怪就過去盤查，那邊很多人在
        貨車附近，我問這台車誰的，沒有人承認，我說沒有人
        的那我要把車子開回出派出所，甲○○就出面說車子是
        他的，我問他載這些香煙要做什麼，他說要載來這邊賣
        ，我說你要怎麼賣，他說一條兩百塊，我說本錢多少，
        怎麼賣這麼便宜，他說本錢一條香煙一百塊」「當時沒
        有看到被告在卸貨，是我向前盤查後，他才跟我說在卸
        貨」，於被告反詰問時證稱：「（問我有沒有跟你說貨
        物是我受託從高雄載上來的，賺運費的？），當場時沒
        有這樣說，是回到派出所作筆錄時才這樣講的」等語明
        確，而證人乙○○與被告夙無怨隙，要無設詞構陷被告
        之必要，所為證述，自值採信。參以該次為警查獲時除
        查扣之「黑色大衛杜夫」私煙，八萬六千一百四十枝（
        一包二十支煙計算，四千三百零七包）、「七星硬盒」
        香煙，五萬零八百二十枝（二千五百四十一包）、「長
        壽黃硬盒」香煙一萬七千零四十枝（八百五十二包）外
        ，另尚扣得標價紙牌一張，有桃園縣政府警察局桃園分
        局景福派出所扣押物品目錄清冊表一件在卷足佐，該標
        價紙牌上復載明「一條二百元」，足認被告甲○○就九
        十二年九月二十四日所查獲之該批私煙，確有販賣之犯
        行，其辯稱當日係受僱他人載運私煙云云，並不可採。
  （四）被告甲○○先後在龍潭鄉○○路與新龍路口及桃園市文
        昌公園二次為警查獲後，均極力撇清關係，已見前述，
        則本案二次查扣之香煙，來源果均屬正當合法，其理應
        能義正詞嚴勇敢面對，甚可提出合法文件證明來源，惟
        其既不能提供來源文件以明香煙出處，又多方飾詞編找
        不實藉口圖脫刑責，適足彰顯其明知香煙為非法產製品
        ，況且第二次為警查獲時復經證人乙○○證稱被告甲○○當場表示以低於市價甚多（一條香煙以一百元購得）
        的價格買得該次扣案之香煙，而被告復為智識正常，具
        有相當社會經歷之人，對於如此低價即可買得之香煙，
        實難諉稱不知係仿冒品，是綜上所陳，被告甲○○之犯
        行，事證明確，堪以認定。
二、被告甲○○行為後，商標法於九十二年五月二十八修正公布
    ，並自同年十一月二十八日起生效施行。其中第六十二條第
    一款規定「意圖欺騙他人，有左列情事之一者，處三年以下
    有期徒刑、拘役或科或併科新臺幣二十萬元以下罰金：一、
    於同一商品或類似商品，使用相同或近似於他人註冊商標之
    圖樣者」、六十三條規定「明知為前條商品而販賣、意圖販
    賣而陳列、輸出或輸入者，處一年以下有期徒刑、拘役或科
    或併科新臺幣五萬元以下罰金」，分別移至第八十一條第一
    款「未得商標權人或團體商標權人同意，有下列情形之一者
    ，處三年以下有期徒刑、拘役或科或併科新臺幣二十萬元以
    下罰金：一、於同一商品或服務，使用相同之註冊商標或團
    體商標者」、第八十二條「明知為前條商品而販賣、意圖販
    賣而陳列、輸出或輸入者，處一年以下有期徒刑、拘役或科
    或併科新臺幣五萬元以下罰金」，就明知為於同一商品使用
    相同於他人註冊商標之圖樣之商品而意圖販賣而陳列、販賣
    之行為，除由六十三條移列至八十二條外，法定刑並無變更
    ，比較新舊法，應依刑法第二條第一項前段之規定，適用裁
    判時之法律即修正後之新法。是核被告甲○○所為，係犯商
    標法第八十二條之明知未得商標權人同意，於同一商品，使
    用相同之註冊商標之商品而販賣罪。其意圖販賣而陳列仿冒
    商標商品之低度行為，為販賣仿冒商標商品之高度行為所吸
    收，不另論罪。又其與丁○○就犯罪事實欄所述第一次販賣
    犯行有犯意聯絡，行為分擔，為共同正犯。其先後多次販賣
    犯行，時間緊接，所犯構成要件相同，顯係基於概括犯意為
    之，應論以連續犯一罪，並加重其刑。爰審酌被告為圖私利
    而販賣侵害商標權之商品，侵害他人智慧財產權，要無可取
    ，及其犯罪之動機、目的、手段，雖僅被查獲販賣仿冒商品
    二次，惟其係於遭警查獲販賣仿冒商標商品後，竟不知悔改
    ，再次販賣仿冒商標之商品，顯無視於法禁，且於事證明確
    情形下猶狡言抗辯，毫無悔意等情狀，量處如主文所示之刑
    ，並諭知易科罰金之折算標準，以示懲儆。至扣案之「大衛
    度夫」香煙二次共計肆仟柒佰捌拾柒包、「七星硬盒」香煙
    貳仟伍百肆拾壹包、「長壽黃硬盒」香煙捌佰伍拾貳包，係
    被告犯商標法第八十二條之罪所販賣之商品，不問屬於犯人
    與否，均依商標法第八十三條規定宣告沒收。又標價紙牌壹
    面係被告所有供犯罪所用之物，併依刑法第三十八條第一項
    第二款之規定沒收。
三、公訴人另認被告所為尚涉犯菸酒管理法第四十七條之罪，惟
    按犯罪後之法律已廢止其刑罰者，應諭知免訴之判決，刑事
    訴訟法第三百零二條第四款定有明文。查本件被告甲○○行
    為後，菸酒管理法業於九十三年一月七日修正公布，依該法
    第六十三條規定，其施行日期由行政院定之。而行政院於九
    十三年六月八日以院臺財字第０九三００二五九四九號令，
    該法除第四條第三項、第二十七條第二項、第二十八條第二
    項、第三十九條第三項至第六項及第五十六條第一項六款外
    ，其餘條文，自九十三年七月一日施行，此有財政部臺財庫
    字第０九三０００八０八三號函及財政部國庫署台庫五字第
    ０九三００三一四六五號函文可稽。而修正後第四十六條、
    第四十七條業已廢止刑事罰則，改為行政罰鍰，是本件被告
    甲○○涉犯菸酒管理法第四十七條部分，屬犯罪後法律已廢
    止刑罰，本應就此諭知免訴，惟公訴人認與前開論科部分，
    有裁判上一罪之關係，故不另為免訴之諭知。
五、公訴人另認被告與丁○○除共同販賣「大衛杜夫」牌私煙外
    另共同販賣之「橘子七星」牌香煙四十八條（四百八十包）
    ，同屬仿冒品，亦違反商標法第八十二條之罪名。經查，被
    告甲○○與同案被告丁○○一同為警查獲時所查扣之「橘子
    七星」香煙四十八條，嗣後已為保管員警丙○○發還，由同
    案被告丁○○取回，業據二人陳述在卷，而據以返還查扣香
    煙之原因，證人丙○○復證稱：「菸酒管理課通知其橘子七
    星不是仿冒，或者說他們沒有能力可以鑑定香煙是真的還是
    仿冒的香煙」，是該四十八條「橘子七星」香煙，顯非仿冒
    品，被告甲○○縱予販賣，亦不構成違反商標法第八十二條
    之罪名，公訴人認被告此部分犯行與前開論科部分有裁判上
    一罪之關係，故不另為無罪之諭知。
六、公訴人請求併辦被告甲○○另於九十三年八月二十一日在台
    南縣鹽水鎮○○路五十三號前（台南地方法院檢察署九十三
    年營偵字第一一０號），於九十四年一月四日在同一地點（
    同地檢署九十四年度營偵字第三四九號），於九十四年八月
    二十六日在雲林地北港鎮南安里牛墟市場（雲林地方法院檢
    察署九十四年度偵字第三八五四號），販賣仿冒私煙違反商
    標法之犯行。經查，本案被告二次販賣私煙犯行，最後一次
    之時間，係九十二年九月二十四日，核與公訴人請求併辦之
    上開三次犯行中最早一次九十三年八月二十一日，相距近一
    年時間，難認被告本案犯行與請求併辦之犯行，有概括犯意
    可言，即無連續犯裁判上一罪之關係，本件起訴效力自不及
    於併辦部分之被告犯行，本院進而無從審理該部分犯行，宜
    退由檢察官另行偵查處理。
據上論斷，應依刑事訴訟法第四百五十二條、第二百九十九條第
一項前段，商標法第八十二條、第八十三條，刑法第十一條、第
二十八條、第五十六條、第四十一條第一項前段、第三十八條第
一項第二款，罰金罰鍰提高標準條例第二條，判決如主文。
本案經檢察官古慧珍到庭執行職務。
中　　華　　民　　國　　94　　年　　10　　月　　17　　日
                          臺灣桃園地方刑事第五庭
                             審判長法  官 潘政宏
                                   法  官 張明儀
                                   法  官 周炳全
如不服本判決，應於判決送達後十日內向本院提出上訴狀( 應附
繕本)， 上訴於臺灣高等法院。
                                   書記官 李佩玲
中　　華　　民　　國　　94　　年　　12　　月　　6 　　日
附錄論罪科刑依據之法條：
商標法第82條：
明知為前條商品而販賣、意圖販賣而陳列、輸出或輸入者，處一
年以下有期徒刑、拘役或科或併科新臺幣五萬元以下罰金。
商標法第83條：
犯前二條之罪所製造、販賣、陳列、輸出或輸入之商品，或所提
供於服務使用之物品或文書，不問屬於犯人與否，沒收之。
（註：本件主文所諭知之有期徒刑如易科罰金之折算標準，係以
銀元為單位，1銀元折算新臺幣3元。）
